【裁判字號】    98,易,1688
【裁判日期】    981230
【裁判案由】    違反毒品危害防制條例
【裁判全文】
臺灣臺南地方法院刑事判決              98年度易字第1688號
公  訴  人  臺灣臺南地方法院檢察署檢察官
被      告  甲○○
上列被告因違反毒品危害防制條例案件，經檢察官聲請簡易判決
處刑（98年度毒偵字第2037號），經本院刑事庭審理結果，認不
宜以簡易判決處刑，改依通常程序審理，本院判決如下：
    主  文
本件公訴不受理。
    理  由
一、聲請簡易判決處刑意旨略以：被告甲○○前因施用毒品案件
    ，經本院裁定送觀察、勒戒後，認無繼績施用毒品傾向，於
    民國88年12月13日釋放，並由臺灣臺南地方法院檢察署檢察
    官以88年度偵緝字第1096號為不起訴處分確定。嗣於90年間
    再因施用毒品案件，經本院以裁定令入臺灣臺南戒治所執行
    強制戒治，於91年4月22日停止強制戒治出監，刑罰部分則
    經本院以90年度訴字第1567號判決判處有期徒刑4月、6月確
    定，並於92年11月3日易科罰金執行完畢。詎甲○○仍不知
    悔改，復於98年7月18日3時46分為警採尿回溯前96小時內之
    某時，在不詳地點，以點火燒烤吸食煙霧之方式，施用第二
    級毒品甲基安非他命1次，嗣於98年7月18日甲○○因涉毒品
    案件經警採集尿液送驗，檢驗結果呈安非他命類陽性反應，
    因認被告涉有違反毒品危害防制條例第10條第2項之施用第
    二級毒品罪嫌。
二、按案件起訴之程序違背規定者，應諭知不受理之判決，刑事
    訴訟法第三百零三條第一款定有明文。又毒品危害防制條例
    第二十條第一項至第三項規定：「初犯第十條之罪者，檢察
    官應聲請法院裁定令被告入勒戒處所觀察、勒戒，期間不得
    逾二月」、「觀察、勒戒後，檢察官依據勒戒處所之陳報，
    認受觀察、勒戒人無繼續施用毒品傾向者，應即釋放，並為
    不起訴之處分；認受觀察、勒戒人有繼續施用毒品傾向者，
    檢察官應聲請法院裁定令入戒治處所強制戒治，其期間為六
    個月以上，至無繼續強制戒治之必要為止。但最長不得逾一
    年。」、「依前項規定為觀察、勒戒或強制戒治執行完畢釋
    放後，五年後再犯第十條之罪者，適用本條前二項之規定」
    ，準此，毒品危害防制條例就施用毒品者，只於「初犯」及
    「五年後再犯」二種情形，有其追訴條件之限制，即須於初
    犯經觀察勒戒或強制戒治釋放後，五年內均無施用施用毒品
    之行為，始能認其前所實施之觀察勒戒或強制戒治已足遮斷
    毒癮，而得於五年後再犯時，再予適用初犯之規定，重行觀
    察勒戒等程序。倘五年內已經再犯，被依法追訴處罰，縱其
    第三次（或第三次以上）施用毒品之時間在初犯釋放五年以
    後，即與「五年後再犯」之情形有別，且因已於「五年內再
    犯」，顯見其再犯率甚高，原實施觀察勒戒或強制戒治，已
    無法收其實效，而無五年戒斷期之存在，自無再經觀察勒戒
    及強制戒治之必要，應由檢察官逕行起訴，始符新法修正之
    本旨。亦即五年期間之計算，係指相鄰之前後二次施用毒品
    時間之間隔而言，非可飛躍自初次起算其五年期間（最高法
    院九十五年台非字第六五號判決意旨參照），故行為人倘因
    施用毒品案件，業經前述行政處遇療程執行完畢並予釋放後
    ，五年內再犯施用毒品之罪者，或其施用毒品之時間在前開
    行政處遇療程執行完畢釋放五年以後，惟五年內已經再犯，
    被依法追訴處罰者，檢察官始得依法起訴，此為該條例第十
    條施用毒品罪之法定訴追要件。
三、經查，被告前於90年間經警查獲施用第二級毒品，經本院以
    90年度毒聲字第2091號裁定令入戒治處所施以強制戒治，於
    91年4月22日因停止戒治出監，刑罰部分另由檢察官另行起
    訴，經本院以90年度訴字第1567號判決判處有期徒刑6月、4
    月，應執行有期徒刑8月確定，於92年11月3日易科罰金執行
    完畢；且被告於上開強戒治執行完畢後，迄為本件施用第二
    級毒品犯行前，並未再因施用毒品案件被法院判刑等情，有
    臺灣高等法院被告前案紀錄表1份在卷可憑。被告最後一次
    強制戒治執行完畢之日，應為91年4月22日，期間雖有因毒
    品案件而遭執行有期徒刑，惟該有期徒刑之宣告與強制戒治
    ，既為同一案件，即無所謂五年內再犯之情，乃不能認為係
    強制戒治後再犯。被告自上開強制戒治執行完畢5年內，既
    無其他施用毒品案件，曾經追訴，則被告於98年7月18日3時
    46分為警採尿回溯前96小時內之某時再犯本件施用毒品犯行
    ，顯係上開強制戒治執行完畢5年後再犯，揆諸前揭意旨，
    本件並非觀察勒戒執行完畢或強制戒治執行完畢釋放後，5
    年內再為施用毒品之情形，亦非5年內已再犯，且經追訴後
    ，再為施用毒品之情形，與前揭毒品危害防制條例第20條第
    3項所定之訴追要件不符，公訴人自應向法院聲請觀察、勒
    戒，而不得逕予起訴。
四、綜上所述，本件起訴程序於法顯有未合，爰不經言詞辯論，
    逕為諭知不受理判決。
據上論斷，應依刑事訴訟法第452條、第303條第1款、第307條，
判決如主文。
中    華    民    國    98    年    12    月    30    日
                  刑事第七庭    法  官  鄧希賢
以上正本證明與原本無異。
如不服本判決應於收受本判後10日內向本院提出上訴書狀，並應
敘述具體理由。其未敘述上訴理由者，應於上訴期間屆滿後20日
內向本院補提理由書狀（均須按他造當事人之人數附繕本）「切
勿逕送上級法院」。
                                書記官  林怡芳
中    華    民    國    98    年    12    月    30    日

司法院資訊處製作；財團法人民間司法改革基金會備份。
